臺灣宜蘭地方法院刑事判決　　　　　　　100年度易字第229號
公　訴　人　臺灣宜蘭地方法院檢察署檢察官
被　　　告　林志航
　　　　　　吳文慶
上列被告因犯詐欺案件，經檢察官提起公訴（99年度偵字第4490
號），本院判決如下：
    主  文
林志航幫助犯詐欺取財罪，處有期徒刑參月，如易科罰金，以新
臺幣壹仟元折算壹日。
吳文慶幫助犯詐欺取財罪，累犯，處有期徒刑肆月，如易科罰金
，以新臺幣壹仟元折算壹日。
    犯 罪 事 實
一、吳文慶前因犯竊盜案件，經本院以96年度宜簡字第85號判決
    判處有期徒刑2月，經減刑為有期徒刑1月確定，於民國97年
    4月3日入監執行，並於97年5月2日執行完畢。詎仍不知悔改
    ，吳文慶及林志航均預見以自己名義申請之金融機構帳戶存
    摺、提款卡及密碼交予他人使用，可被詐騙集團用於供被詐
    騙之人匯款之用，竟仍均基於幫助他人詐欺取財之不確定故
    意，吳文慶向林志航表示友人願以新臺幣5千元之代價收購
    林志航申辦之金融機構提款卡及存摺，林志航即同意而於99
    年9月27日下午3時許，在宜蘭縣宜蘭市陽明大學附設醫院自
    動櫃員機附近，將其所有之中華郵政股份有限公司壯圍郵局
    帳號00000000000000號帳號之存摺、提款卡及密碼交予吳文
    慶，吳文慶遂將上開帳戶之存摺、提款卡及密碼交付予真實
    姓名年籍不詳之詐騙集團成員使用，以此方式幫助該詐騙集
    團成員詐騙財物，該真實姓名年籍不詳之詐騙集團成員即基
    於為自己不法所有之意圖，於附表所示之時間、地點，以附
    表所示之方式施用詐術，使附表所示之被害人陷於錯誤，而
    依指示匯款至上開帳戶內。嗣陳明遠、廖素雲發覺受騙，始
    報警查獲。
二、案經廖素雲訴由宜蘭縣政府警察局礁溪分局報請臺灣宜蘭地
    方法院檢察署檢察官偵查起訴。
    理  由
壹、證據能力部分：
    按被告以外之人於審判外之言詞或書面陳述，除法律有規定
    者外，不得作為證據，刑事訴訟法第159條第1項定有明文。
    查本件證人陳明遠、廖素雲於警詢之供述，雖屬被告以外之
    人於審判外之陳述，惟被告於本院調查證據時，已知有同法
    第159條第1項不得為證據之情形，而未於言詞辯論終結前聲
    明異議，依同法第159條之5第2項之規定，視為有同條第1項
    之同意，本院審酌上開證人之言詞陳述作成時之情況，認為
    適當，爰依同法第159條之5第1項之規定認有證據能力，合
    先敘明。
貳、實體部分：
一、訊據被告林志航固坦認上開帳戶之存摺、提款卡為其所申辦
    並交付予被告吳文慶等情不諱，惟矢口否認有何幫助詐欺之
    犯行，辯稱：提款卡係交給吳文慶，伊也是被吳文慶騙的云
    云；訊據被告吳文慶則否認有收受被告林志航所交付之存摺
    、提款卡及密碼，辯稱：是與林志航一起去交給綽號小光的
    人，伊沒有幫助詐欺取財云云。經查：
（一）上開犯罪事實，業據告訴人廖素雲及被害人陳明遠分別於
      警詢、偵查時指述甚詳，並有中華郵政股份有限公司宜蘭
      郵局宜字第0992903401、0990004626號函及所附帳戶明細
      資料、開戶資料、電信資料查詢、網路資料查詢單、郵政
      存簿儲金每日活動戶存提詳情表在卷可稽，自堪信為真實
      。
（二）被告吳文慶雖辯稱係與林志航一起交給綽號小光的人云云
      ，然被告吳文慶前於偵查中則係辯稱並未收受被告林志航
      所交付之提款卡、存摺及密碼云云，其前後於偵查中及本
      院中所為之辯解，已有不一，其所辯是否可採，即非無可
      疑，且依證人即同案被告林志航前於偵查中陳稱：「吳文
      慶以每月5千元的代價，要我將上述帳戶存摺、提款卡及
      密碼交給他，我於99年9月27日提領完帳戶內之1萬2千元
      後，在陽明醫院外將存摺、提款卡交給吳文慶...我將存
      摺交給吳文慶之後，帳戶被列為警示帳戶，我需要帳戶匯
      入薪水，所以吳文慶有將他的帳戶借我，但我沒有使用就
      還給吳文慶」等語明確（見99年度偵字第4490號卷第21-2
      2頁、99年度偵字第4490號卷第34-40頁筆錄），核被告林
      志航就以如何之代價及交付存摺、提款卡及密碼之時間、
      地點均陳述十分具體明確，顯非臨訟杜撰之詞，且被告吳
      文慶亦自承其存摺、提款卡有被林志航拿走等情在卷，亦
      核與被告林志航所稱因將帳戶交給吳文慶，因需要帳戶匯
      入薪水，所以吳文慶有將帳戶交給林志航等情相符，可見
      被告林志航確有將存摺、提款卡及密碼交予被告吳文慶無
      誤，否則被告吳文慶豈有將自己的帳戶借予被告林志航使
      用之必要？況被告吳文慶又於偵查中辯稱其自國中畢業後
      就沒有與被告林志航聯絡，然依通聯查詢結果所示，被告
      吳文慶自承為其所使用之門號0000000000號確於99年9月2
      7日有與被告林志航所使用之0000000000號行動電話通聯
      之紀錄，此有通聯查詢資料在卷可稽（見99年度偵字第44
      90號卷第43頁），更可徵被告林志航所稱其當日與被告吳
      文慶見面並交付帳戶一節為真實，故被告吳文慶辯稱係與
      被告林志航一起交付予綽號小光之人云云，尚屬無據，被
      告林志航所述係將帳戶交予被告吳文慶一節堪可採信。
（三）至被告林志航、吳文慶雖均否認有何幫助詐欺之犯意云云
      ，然查金融機構之帳戶為個人理財之工具，為便利大眾使
      用之理財工具，目前對於申請開設金融帳戶並未設有任何
      特殊限制，一般民眾皆能自由申請開戶，並得同時在不同
      金融機構申請多數存款帳戶使用，殊無使用他人帳戶之必
      要，被告2人均為成年人對於上開事項自無不知之理，則
      其對交付己身開立之存摺、提款卡予他人後，即可預見或
      將幫助詐騙之人得以使用其申辦之帳戶作為實施詐欺等財
      產犯罪之不法犯行，竟仍交付開立之上開帳戶之存摺、提
      款卡予真實姓名年籍不詳之成年人，使該名真實姓名年籍
      不詳之成年人利用其提供之提款卡遂行詐欺取財之犯行，
      自非違背其本意，被告2人主觀上自均具有幫助他人遂行
      詐欺犯罪之未必故意存在。從而，本件事證已臻明確，被
      告2人幫助詐欺取財之犯行均堪以認定，均應予依法論科
      。
二、核被告2人所為，均係犯刑法第30條第1項、第339條第1項之
    幫助詐欺取財罪。被告交付提款卡予真實姓名年籍不詳之人
    之一幫助行為，幫助詐欺集團成員利用該帳戶詐騙被害人陳
    明遠、廖素雲多人，係以一行為觸犯數罪名，為想像競合犯
    ，應從一重處斷。查被告吳文慶前因犯竊盜案件，經本院以
    96年度宜簡字第85號判決判處有期徒刑2月，經減刑為有期
    徒刑1月確定，於97年4月3日入監執行，並於97年5月2日執
    行完畢，有卷附臺灣高等法院被告前案紀錄表可按，其受有
    期徒刑之執行完畢後，5年內故意再犯本件有期徒刑以上之
    罪，為累犯，依法加重其刑。查被告2人之行為僅止於幫助
    ，依刑法第30條第2項之規定，按正犯之刑減輕之，並就被
    告吳文慶之部分先加後減。爰審酌被告提供金融帳戶提款卡
    予真實年籍姓名不詳之成年人使用，影響社會正常交易安全
    ，使犯罪追查趨於複雜，間接助長詐騙犯罪，及其素行、犯
    罪動機、目的、手段、智識程度及造成被害人財產法益、社
    會整體金融體系之侵害程度等一切情狀，分別量處如主文所
    示之刑，並均諭知易科罰金之折算標準。
據上論斷，應依刑事訴訟法第299條第1項前段，刑法第30條、第
339條第1項、第47條第1項、第55條、第41條第1項前段，刑法施
行法第1條之1第1項、第2項前段，判決如主文。
本案經檢察官簡志祥到庭執行職務。
中    華    民    國   100    年    9     月    28    日
                  刑事第四庭  審判長法  官  黃永勝
                                    法  官  許乃文
                                    法  官  鄭貽馨
以上正本證明與原本無異。
如不服本判決應於收受送達後十日內向本院提出上訴書狀，並應
敘述具體理由；其未敘述上述理由者，應於上訴期間屆滿後二十
日內向本院補提理由書(均須按他造當事人之人數附繕本)「切勿
逕送上級法院」。
                                    書記官  高雪琴
中    華    民    國   100    年    9     月    28    日
附表
┌───┬──────┬─────┬────────┐
│編號  │匯款帳戶、帳│被害人    │詐騙方式        │
│      │號          │          │                │
├───┼──────┼─────┼────────┤
│1     │中華郵政股份│陳明遠    │於99年9月28日上 │
│      │有限公司壯圍│          │午11時許，姓名年│
│      │郵局帳號0111│          │籍不詳之詐騙集團│
│      │0000000000號│          │人員撥打電話予陳│
│      │            │          │明遠，佯稱為其友│
│      │            │          │人，急需用錢，致│
│      │            │          │使陳明遠陷於錯誤│
│      │            │          │，而依指示匯款8 │
│      │            │          │萬元至前開帳戶內│
│      │            │          │。              │
├───┼──────┼─────┼────────┤
│2     │中華郵政股份│廖素雲    │於99年9月29日上 │
│      │有限公司壯圍│          │午11時許，姓名年│
│      │郵局帳號0111│          │籍不詳之詐騙集團│
│      │0000000000號│          │人員撥打電話予廖│
│      │            │          │素雲，佯稱為其親│
│      │            │          │友，急需用錢，致│
│      │            │          │使廖素雲陷於錯誤│
│      │            │          │，而依指示匯款10│
│      │            │          │萬元至前開帳戶內│
│      │            │          │。              │
└───┴──────┴─────┴────────┘
附錄本案論罪科刑法條全文：
中華民國刑法第339條第1項
意圖為自己或第三人不法之所有，以詐術使人將本人或第三人之
物交付者，處5年以下有期徒刑、拘役或科或併科1千元以下罰金
。